【裁判字號】    98,訴,835
【裁判日期】    981119
【裁判案由】    損害賠償
【裁判全文】
臺灣彰化地方法院民事判決  98年度訴字第835號
原      告  乙○○○
被      告  甲○○
上列當事人間請求賠償損害事件，本院於民國98年11月5日言詞
辯論終結，判決如下：
    主  文
被告應給付原告新臺幣20,000元及自民國98年8月14日起至清償
日止按週年利率5%計算之利息。
原告其餘之訴駁回。
訴訟費用由被告負擔。
本判決第一、三項，得假執行。
原告其餘假執行之聲請駁回。
    事實及理由
一、原告之主張與聲明：兩造原係朋友關係，於民國（下同）92
    至93年間陸續有金錢借貸關係，於93年5、6月間因帳目問題
    致生糾紛而屢有勃谿。被告即以清償消費借貸債務為由聲請
    本院以97年度裁全字第2882號裁定准為假扣押，並於98年1
    月20日上午10時許，由本院民事執行處書記官、執達員協同
    被告及其夫訴外人陳泉福、訴外人石永文，前往彰化縣彰化
    市○○路445號原告乙○○○住處執行假扣押查封時，被告
    竟基於公然侮辱之犯意，於該特定多數人可得共見共聞之場
    所，辱罵原告及原告之夫婿蘇國珍：「騙子、不要臉」等語
    ，足以減損原告及蘇國珍之名譽。復於98年2月12日上午10
    時20分許，協同本院民事執行處書記官、執達員又前往上址
    乙○○○住處執行追加查封公務時，另行基於公然侮辱及意
    圖散佈於眾之犯意，於本院書記官沈淑媛、執達員許經順、
    石永文等特定多數人可得共見共聞之場所，對原告及原告之
    夫蘇國珍具體指摘「乙○○○曾偷她（即被告）的藥，是小
    偷」；「乙○○○外面有很多男人，就是阿詳、阿吉及阿蒼
    」等涉及私德而與公共利益無關，足以貶損原告人格聲譽之
    事項誹謗原告乙○○○，另以：「你很骯髒（台語）」等語
    辱罵原告之夫蘇國珍，足以減損其名譽。被告前述不法侵權
    行為，業經本院98年度易字第861號刑事案件判決罪刑確定
    。原告之夫蘇國珍係警界中階警官退休，退休之前代理分局
    長近一年，身兼二職光榮退休，是長官公認好部屬、同仁心
    中好長官，一心向佛、做人做事、中規中矩、深得人民愛戴
    ，卻因為被告上開毀謗之行為，使其形象、人格、名譽嚴重
    受創，心靈痛苦不堪，更可惡的是，於98年7月22日被告遭
    到起訴時卻對媒體發布不實之報導使原告夫婦倆形象重創，
    身心再次受到莫大的打擊及傷害，原告夫婦決定不再寬貸被
    告這種不當行為，決定向被告請求精神慰撫金之損害賠償及
    請求被告登報道歉以回復原告夫婦之名譽。爰依民法第184
    條、第195條侵權行為之法律規定提起本訴並聲明請求：被
    告應給付原告新臺幣（下同）220萬元及原告先生蘇國珍100
    0萬元及自本件起訴狀繕本送達翌日起至清償日止按年息5％
    計算之利息。被告應連續於聯合報、中國時報、自由時報、
    蘋果日報之頭版下方刊登道歉聲明3日，其內容為：「本人
    甲○○於98年1月20日及2月12日在原告乙○○○住家（彰化
    市○○路445號）以妨害名譽、公然侮辱乙○○○夫婦，今
    將登報道歉，對乙○○○夫婦所造成之諸多傷害及不便，本
    人謹致歉意，本人並保證，日後絕不再犯」，並願供擔保請
    准宣告假執行。
二、被告則聲明請求駁回原告之訴，抗辯稱，被告與原告認識當
    時，原告自稱其夫婿係和美警察局分局長，也因為兩造又係
    鄰居住在隔壁，原告就開始向被告騙錢，當時被告因為有案
    子在身，所以就聽信了。上開時、地被告偕同本院執行處人
    員到原告家執行假扣押查封時，被告確實有被原告錄音，但
    原告罵被告女兒不會生小孩等語，被告出言回嘴而被刑事案
    件判刑部分是被告個人口頭禪。
三、兩造不爭執事項：前述時、地被告曾於協同本院執行處人員
    等人執行假扣押查封時，對原告及原告之夫口出「騙子、不
    要臉」；「乙○○○曾偷她（即被告）的藥，是小偷」；「
    乙○○○外面有很多男人，就是阿詳、阿吉及阿蒼」、「你
    很骯髒（台語）」等語辱罵、誹謗原告及原告之夫蘇國珍。
    此部分並已經本院98年度易字第861號刑事案件判處被告係
    犯公然侮辱及誹謗共三罪，並定應執行刑為拘役80日，如易
    科罰金，以1,000元折算1日。
四、本院得心證之理由：
１、兩造不爭執部分，並經本院調閱前述刑事案卷核屬大致相符
    ，自可信為真正。被告雖抗辯稱只係口頭禪云云，惟衡諸前
    述話語於客觀上已達侮辱原告及誹謗原告之夫的程度無訛，
    自屬故意不法侵害原告及原告之夫的名譽及人格法益。
２、原告依民法第184條、第195條固得請求被告賠償非財產上即
    精神上之損害，惟原告以自己的身分起訴聲明請求被告應賠
    償原告之夫1000萬元的損害部分係於法未合，而無得准許。
    至原告請求被告應賠償原告之損失部分，本院審酌前開不法
    行為係於法院執行查封公務時所為，及被告口出之惡語造成
    原告精神上之損害暨兩造目前均有債務糾紛，經濟狀況並非
    良好等情況，認以賠償2萬元範圍內為適當，逾此範圍係不
    適當。此外，法院執行查封公務時，不相干人原不准許在場
    ，因之得與聞原告之不法行為者，容非眾多；又原告所述報
    紙報導部分，被告係消極受訪，文稿部分為記者所記述，容
    非被告又以報紙發佈報導致原告受有二次傷害之不法行為，
    從而原告請求被告應連續登報道歉以回復名譽部分，容非適
    當，自不予准許。
綜上，原告於請求被告應賠償原告2萬元及自起訴狀繕本送達翌
日即98年8月14日起至清償日止，按年息百分之五計算之法定遲
延利息部分，係有理由，可加准許，逾此範圍之請求部分則無理
由，應予駁回。
五、原告勝訴部分，未逾50萬元，本院應依職權宣告得假執行。
    至原告其餘假執行之聲請，因訴之駁回而無所附驪，自應併
    予駁回。
結論：本件原告之訴，為一部有理由，一部無理由，並依民事訴
訟法第79條，第389條第1項第5款，判決如主文。
中    華    民    國    98    年    11  月    19    日
                  民事第三庭    法  官  洪榮謙
以上正本係照原本作成。
如不服本判決，應於判決送達後20日內向本院提出上訴狀。
中    華    民    國    98    年    11  月    19    日
                                書記官  蔡亦鈞


司法院資訊處製作；財團法人民間司法改革基金會備份。
